臺灣雲林地方法院刑事裁定
111年度聲字第202號
聲明異議人  
即  受刑人  陳怡婷




上列聲明異議人即受刑人因違反毒品危害防制條例案件，對於臺
灣雲林地方檢察署檢察官之執行指揮聲明異議，本院裁定如下：
    主  文
聲明異議駁回。
    理  由
一、聲明異議意旨略以：聲明異議人即受刑人陳怡婷因施用毒品
    案件，經本院以111年度毒聲字第000028號裁定強制戒治處
    分，該強制戒治處分指揮執行不當。本件強制戒治係依勒戒
    處所評分說明手冊規定以各項綜合數據作為有無繼續施用毒
    品傾向而令應守強制戒治，其規定中列為最重要評分依據，
    係以受勒戒人之前科紀錄，尤其以毒品前科為甚，無意由毒
    品犯罪行為之前科再行處罰1次，此不合理及不完整法理之
    評估標準，恐有違一事不二罰比例原則精神。而衛生福利部
    所研修有無繼續施用傾向之評估標準已修正，嗣法務部以民
    國110年3月26日法矯字第06001760號函修正「有無繼續施用
    毒品傾向評估標準紀錄表」及「有無繼續施用毒品傾向評估
    標準說明手冊」之規定。因此，上開修正，屬於法令之修正
    ，為法律變更，則原觀察勒戒處所所依憑之評估標準是否公
    正、客觀，即非無疑。再者，既已大幅度放寬，其評估依據
    ，亦有對以往所犯前科既往不究之情事，基於未修正前所載
    之強制戒治處分，即應依修正後之標準一體適用，懇請重新
    評價考量後，准予將原裁定撤銷，另為適當合法之裁定，始
    合乎比例原則及公平正義之理念。爰依刑事訴訟法第484條
    規定提出聲明異議等語。
二、按執行裁判由為裁判法院對應之檢察署檢察官指揮之。受刑
    人或其法定代理人或配偶以檢察官執行之指揮為不當者，得
    向諭知該裁判之法院聲明異議。法院應就疑義或異議之聲明
    裁定之，刑事訴訟法第457條第1項前段、第484條、第486條
    分別定有明文。而所稱「檢察官執行之指揮不當」，應係指
    檢察官有積極執行指揮之違法及其執行方法有不當等情形而
    言（最高法院95年度臺抗字第486號裁定意旨參照）。又除
    法院之確定判決或定執行刑之確定裁定有違法情事，經非常
    上訴或再審程序，加以撤銷或變更者外，原確定裁判有其執
    行力，檢察官應據以執行。從而，於法院之確定裁判變更前
    ，檢察官據以執行，其執行之指揮即難認有違法或不當（最
    高法院103年度臺抗字第624號裁定意旨參照）。亦即，受刑
    人聲明異議之客體，應以檢察官執行之指揮為限。倘受刑人
    並非針對檢察官執行之指揮認有不當，其所為聲明異議於程
    序上已難謂適法，法院自應以裁定駁回其異議（最高法院10
    2年臺抗字第404號裁定意旨參照）；至原確定裁判是否有認
    定事實錯誤或違背法令之不當，應循再審或非常上訴程序以
    資救濟，應無對之聲明異議之餘地（最高法院108年度臺抗
    字第1274號、109年度臺抗字第1668號裁定意旨參照）。
三、經查，異議人前因施用毒品，經本院以110年度毒聲字第320
    號裁定令入勒戒處所觀察、勒戒後，復經該勒戒處所評估，
    認有繼續施用毒品之傾向，由本院以111年度毒聲字第28號
    裁定令入戒治處所施以強制戒治，嗣經聲明異議人提出抗告
    ，於111年3月2日繫屬於臺灣高等法院臺南分院，此有臺灣
    高等法院被告前案紀錄表在卷可稽，然本院所為強制戒治裁
    定尚未經撤銷或變更，故臺灣雲林地方檢察署檢察官仍依據
    本院上開強制戒治裁定內容執行，並無不合。又觀諸異議人
    本件聲明意旨，亦非對檢察官就前開執行案件之指揮或執行
    方法有何異議指摘，而係針對其強制戒治之評估結果不服，
    惟本院111年度毒聲字第28號裁定，業已就上開強制戒治評
    估結果並無違法或不當，詳細敘明理由。異議人空言不服強
    制戒治之評估標準，僅係針對本院上開裁定所適用之法律、
    依據，藉聲明異議之程序而再事爭執而已。異議人既然已對
    本院111年度毒聲字第28號裁定提出抗告尋求救濟，應待該
    案就此予以斟酌判斷，此等實體事項之爭執，並非得以提起
    聲明異議之範疇。揆諸上開說明，本件檢察官執行之指揮，
    既係依上開裁定內容為之，並無違法或不當可言，而異議人
    亦未釋明檢察官之指揮或執行方法另有何違法或不當之處，
    故本件聲明異議為無理由，應予駁回。
四、依刑事訴訟法第486條規定，裁定如主文。
中　　華　　民　　國　　111 　年　　3 　　月　　30　　日
                  刑事第二庭    法  官    王紹銘
以上正本證明與原本無異。　　　　　　　　　
如不服本裁定，應於裁定送達後5日內向本院提出抗告狀。
                                書記官    洪秀虹
中　　華　　民　　國　　111 　年　　3 　　月　　30　　日